臺灣臺北地方法院交通事件裁定　　　 100年度交聲字第2088號
　　　　　　　　　　　　　　　　　　　　　　　　第2089號
原處分機關　臺北市交通事件裁決所
異　議　人
即受處分人　羅偉政
上列異議人即受處分人因違反道路交通管理處罰條例案件，對於
臺北市交通事件裁決所於中華民國100年9月13日所為之處分（原
處分案號：北市裁罰字第裁22-A01XU5026號、第裁22-A01XU5027
號），聲明異議，本院裁定如下：
    主  文
原處分均撤銷。
羅偉政汽車駕駛人駕駛汽車肇事，無人受傷或死亡而未依規定處
置逃逸，處罰鍰新臺幣仟元，並應吊扣普通小型車駕駛執照壹
個月。
上開撤銷臺北市交通事件裁決所一○○年九月十三日所為之北市
裁罰字第裁二二－A○一XU五○二六號處分部分，羅偉政不罰。
    理  由
一、原處分意旨略以：異議人即受處分人羅偉政駕駛車牌號碼二
    N －二四五五號自用小客車，於民國一○○年四月二十五日
    上午八時三十八分許，在臺北市○○路與新生北路二段路口
    ，經警舉發「闖紅燈」、「駕車肇事，無人受傷或死亡而未
    依規定處置逃逸」，製發掌電字第A○一XU五○二六號、A○
    一XU五○二七號舉發違反道路交通管理事件通知單（下稱舉
    發單甲、舉發單乙）逕行舉發，受處分人於延後應到案日期
    前陳述意見，原處分機關乃依道路交通管理處罰條例第五十
    三條第一項、第六十二條第一項、第二十四條第一項第一款
    、第六十三條第一項第三款，違反道路交通管理事件統一裁
    罰基準及處理細則第四十三條、第四十四條及第六十七條等
    規定，就闖紅燈部分於一○○年九月十三日以北市裁罰字第
    裁二二－A○一XU五○二六號違反道路交通管理事件裁決書
    ，裁處受處分人罰鍰新臺幣（下同）二千七百元，並記違規
    點數三點；另就駕車肇事，無人受傷或死亡而未依規定處置
    逃逸部分，於同日以北市裁罰字第裁二二－A○一XU五○二
    七號違反道路交通管理事件裁決書，裁處受處分人罰鍰三千
    元，吊扣駕駛執照一月，並施以道路交通安全講習等語。
二、聲明異議意旨略以：受處分人駕駛車牌號碼二N－二四五五
    號自用小客車，於一○○年四月二十五日上午八時三十八分
    許，行駛於臺北市○○路與新生北路二段口，因與闖紅燈之
    林香芳所騎乘之五七六－CNU重型機車發生擦撞，林君騎乘
    機車快速離去，卻向臺北市政府警察中山分局交通組檢舉受
    處分人肇事逃逸，然警方採取證人片面陳述，未現場採證，
    亦無可資證明證人所言屬實之照片。受處分人於事件發生時
    ，其所屬車道之交通號誌係閃黃燈，且已過中線，才與林君
    擦撞，且林君未停車，受處分人自付車損不大，未予追究，
    受處分人並未闖紅燈，亦未逃逸云云。
三、汽車駕駛人駕駛汽車肇事，無人受傷或死亡而未依規定處置
    者，處新臺幣一千元以上三千元以下罰鍰；逃逸者，並吊扣
    其駕駛執照一個月至三個月；汽車駕駛人違規肇事受吊扣駕
    駛執照處分者，應接受道路交通安全講習，道路交通管理處
    罰條例第六十二條第一項、第二十四條第一項第一款分別定
    有明文。又按「發生道路交通事故，駕駛人或肇事人應先為
    下列處置：一事故地點在車道或路肩者，應在適當距離處豎
    立車輛故障標誌或其他明顯警告設施，事故現場排除後應即
    撤除。二有受傷者，應迅予救護，並儘速通知消防機關。三
    發生火災者，應迅予撲救，防止災情擴大，並儘速通知消防
    機關。四不得任意移動肇事車輛及現場痕跡證據。但無人傷
    亡且車輛尚能行駛，或有人受傷且當事人均同意移置車輛時
    ，應先標繪車輛位置及現場痕跡證據後，將車輛移置不妨礙
    交通之處所。五通知警察機關。但無人受傷或死亡且當事人
    當場自行和解者，不在此限。」，道路交通事故處理辦法第
    三條亦有明定。道路交通管理處罰條例第六十二條第一項，
    課予駕駛人肇事後為適當處置義務，立法目的在於保存肇事
    現場相關證據，俾日後釐清肇事責任歸屬，是肇事駕駛人應
    視現場具體情形，依上開規定為必要處置。而於無人傷亡且
    車輛尚能行駛之情形，無論肇事責任誰屬，均有義務停留肇
    事現場，縱未立刻與對造當事人會晤，亦應採取必要措施，
    並即向警察機關報告，以維己身及對造權益，並釐清肇事責
    任。又汽車駕駛人駕駛汽車肇事，無人受傷或死亡而未依規
    定處置逃逸者，如於期限內繳納或到案聽候裁決者，依違反
    道路交通管理事件統一裁罰基準及處理細則第二條第二項所
    定之違反道路交通管理事件統一裁罰基準表之規定，應裁罰
    三千元，並吊扣駕駛執照一個月。
四、經查：
  (一)受處分人羅偉政於一○○年四月二十五日上午八時三十八分
    許，駕駛車牌號碼二N－二四五五號自用小客車，由西往東
    方向行駛在臺北市○○路上，至長春路與新生北路二段交岔
    路口，適有林秀芳騎乘車牌號碼五七六－CNU重型機車，由
    南往北方向行駛在臺北市○○○路上，受處分人駕駛之上揭
    自用小客車左前車頭與林秀芳騎乘之上揭重型機車後車牌發
    生擦撞，受處分人未停下所駕駛之車輛，逕行離去等情，業
    據證人林秀芳、蔡蔚庭於本院調查時證述詳實，復有道路交
    通事故現場圖、道路交通事故補充資料表及照片等件在卷可
    按（見本院卷第四七頁至第四八頁、第五四頁至第五八頁）
    ，且為受處分人所不否認，是上開事實，堪以認定。
  (二)肇事逃逸部分：
  1.受處分人固以前情置辯，然依證人林秀芳於本院調查時證稱
    ：一○○年四月二十五日早上八點半左右，伊當時騎乘車牌
    號碼五七六－CNU號，由新生北路南往北往民權東路的方向
    ，伊是在新生北路與長春路交岔路口之待轉區內停等紅燈，
    後來變成綠燈之後，伊就往前騎，那個路口沒有很寬，伊一
    騎，一下就到路中央，這時伊發現伊的左方，就是長春路來
    的方向，有一台車子一直要開過來，因為對方沒有要停，伊
    就在旁邊右移了一下，想要閃他，伊不知道到底有沒有撞到
    ，後來伊就馬上煞車，往前停了下來，看到那台車一直往長
    春路一直開過去，都沒有停下來，伊就一直看著對方的車子
    ，就是灰灰的，因為伊要記住他的車牌號碼、型號、顏色。
    這時後面有一個人走過來說車牌號碼是幾號你趕快報警，因
    為伊嚇傻了，那個路人就問伊說有沒有怎麼樣，伊就說沒有
    ，後來路人說伊的車牌掉了，那個路人叫伊要報警，當時伊
    要上班，而且人也跑了，後來伊就到了公司之後，想想好像
    不是這樣，伊就打電話到交通大隊，他說這種情況是可以報
    警的等語（見本院卷第七一頁至第七三頁），及證人蔡蔚庭
    於本院調查時證稱：一○○年四月二十五日上午八時許，伊
    有在臺北市○○路與新生北路交岔路口，伊當時是走路，左
    側是高架橋，是要往北跨過長春路。當時新生北路綠燈亮了
    之後，伊就開始過馬路，走了幾步路之後，伊看到一輛車撞
    到林秀芳的車子的後端，車子碰撞之後，汽車有煞車，機車
    沒有倒，林秀芳有停下車，當時伊看到汽車繼續往前開，伊
    就站在路中間，用手指著那台車，伊有看到那台車的車號，
    當時也有其他人看到這台車的車號，有跟林秀芳說，並問她
    要不要報警，她當時沒有接受等語（見本院卷第七三頁至第
    七四頁），審酌證人林秀芳及蔡蔚庭對於本件肇事當天證人
    林秀芳騎乘機車與受處分人駕駛之上揭自用小客車如何發生
    碰撞、碰撞後證人林秀芳之反應、證人林秀芳有無停下來、
    證人林秀芳與蔡蔚庭有無交談及受處分人車輛旋即離去之情
    證述並無二致，是證人林秀芳及蔡蔚庭上揭證述，尚非子虛
    ，堪以採信。足見證人林秀芳於上揭時地，騎乘上揭重型機
    車與受處分人駕駛之上揭自用小客車發生碰撞後，確有將機
    車停下來，並與證人蔡蔚庭交談，經由證人蔡蔚庭告知始知
    悉受處分人之車牌號碼，而受處分人駕駛之上揭自用小客車
    雖有煞車卻未停下旋即離去等情無訛。因此，受處分人辯稱
    林秀芳騎乘機車並未停下快速離去一節，委不足採。
  2.又吾人遭遇交通事故，均有義務留在肇事現場等候交通警察
    前來釐清事故之責任，或係雙方達成和解、或相互留下聯絡
    方式待事後再為協調等其他措施，此乃一般常人於交通事故
    所會採取之應對措施，無需高深之智識程度或特殊之社會經
    驗始能應對，是受處分人並未確認被害人情況、是否需施以
    救護及報警即自行離去，其肇事而逃逸之違規行為無疑。
  3.按道路交通管理處罰條例第六十八條業於九十四年十二月十
    四日修正，並自九十五年三月一日施行，修正前該條規定：
    「汽車駕駛人，因違反本條例及道路交通安全規則之規定，
    受吊扣或吊銷駕駛執照處分時，吊扣或吊銷其持有各級車類
    之駕駛執照」，修正後規定：「汽車駕駛人，因違反本條例
    及道路交通安全規則之規定，受吊銷駕駛執照處分時，吊銷
    其持有各級車類之駕駛執照」，將原規定之吊扣行為人所持
    有之各級車類駕駛執照等規定刪除，考其修正理由，乃舊法
    將違規駕駛人所持有各級車類之駕駛執照一併吊扣，失之過
    酷，影響人民工作及生活甚鉅，故修正後乃規定吊扣駕駛執
    照處分時，不再吊扣其持有各級車類之駕駛執照，僅得吊扣
    違規或違法當時所駕駛車種之駕駛執照（參見臺灣高等法院
    暨所屬法院九十七年法律座談會刑事類提案第四○號及九十
    八年法律座談會刑事類提案第二三號）。本件受處分人係於
    上開時、地駕駛上揭自用小客車，與證人林秀芳騎乘之上揭
    重型機車發生碰撞，未依規定處置逃逸，依道路交通管理處
    罰條例第六十二條第一項、第二十四條第一項第一款規定，
    處一千元以上三千元以下罰鍰，及吊扣其駕駛執照一個月至
    三個，及接受道路交通安全講習，因修正後之道路交通管理
    處罰條例第六十八條之規定，既將「吊扣」部分刪除，依前
    開說明，駕駛人受吊扣駕駛執照處分時，應不再吊扣其持有
    各級車類之駕駛執照，故原處分機關於作成吊扣駕駛執照處
    分時，應就行為人所應吊扣之駕駛執照種類予以限定，即僅
    得吊扣受處分人違規當時所駕駛車輛之駕駛執照，始符依法
    行政原則。從而，受處分人於本件交通違規時，係駕駛自用
    小客車違規，依法所受之處分應為限制其駕駛自用小客車之
    權利，而原處分機關於裁決時，未於處罰主文欄中限制吊扣
    普通小型車駕駛執照，依法尚屬有違。
  (三)闖紅燈部分：
  1.據證人林秀芳於本院調查時證稱：伊當天是走長春路，在新
    生北路高架橋下待轉區停等紅燈，變成綠燈後，伊就往前走
    ，待轉區後方是行人穿越道，行人穿越道後方才是停止線，
    所以伊的機車會比別人早走。伊不知道受處分人是從那各方
    向過來等語（見本院卷第七二頁背面），及證人蔡蔚庭於本
    院調查時證稱：伊看不到受處分人駕駛汽車方向之紅綠燈等
    語（見本院卷第七三頁背面），是從證人林秀芳及蔡蔚庭之
    證詞可知，渠等二人均無法確認受處分人駕駛上揭自用小客
    車經過該交岔路口時，長春路往東之方向紅綠燈號誌業已轉
    變為紅燈。
  2.再者，證人林秀芳亦證稱其所停等之位置為待轉區，而從卷
    附照片所示（見本院卷第五六頁），機車待轉區之位置確實
    在行人穿越道之前，較之同向之其他停等紅燈車輛，確實會
    較先往前行；另觀之卷附現場圖（見本院卷第四七頁），長
    春路僅有四線道，距離並不長，因此，證人林秀芳在新生北
    路往北方向一變換綠燈之際即往前騎乘，再遭受處分人駕駛
    之上揭自用小客車撞擊推動下，確有可能已達證人林秀芳於
    卷附現場圖所繪製之位置（見本院卷第四七頁）無訛。
  3.另稽之本院函詢新生北路二段與長春路路口號誌於本件肇事
    時運作情形，經臺北市交通管制工程處函復說明內容載明：
    「二、查該號誌於旨揭時段正常運作，當日並無故障報修紀
    錄，預設採二時相運作，週期為二百秒，第一時相為新生北
    路南北向對開通行一百三十秒（南北向行人通行）；第二時
    相為長春路東西向對開通行七十秒（東西向行人通行）。三
    、旨揭路口各時相車行黃燈、全紅與行人紅燈參數秒數預設
    如下：(一)第一時相：黃燈：三秒；全紅二秒；行人紅燈十三
    秒。(二)第二時相：黃燈：三秒；全紅三秒；行人紅燈：十二
    秒。四、另有關路口號誌燈態轉換係根據預設時制依一定步
    階轉換，其順序為綠燈（行車與行人）、行人閃綠、行人紅
    燈、行車黃燈、行車紅燈（四面全紅清道）、橫交方向綠燈
    等依序替換；...。」有臺北市交通管制工程處一○○年十
    二月十六日北市交工控字第一○○三三八八八六○○號函在
    卷可按（見本院卷第一一二頁），是由上開時相管制可知，
    受處分人駕駛上揭自用小客車既係經由長春路往東方向，則
    該行向屬上開第二時相，閃黃燈為三秒、紅燈為三秒，是黃
    燈及全紅燈總計有六秒；而稽之卷附現場照片（見本院卷第
    五六頁、第一○三頁、第一一四頁），受處分人駕駛上揭自
    用小客車行車方向係會經過新生高架橋始抵達證人林秀芳騎
    乘機車之位置，又觀之卷附現場圖（見本院卷第一一四頁）
    ，長春路橫跨新生北路交岔路口距離有四十三公尺，距離非
    短，經過該交岔路口之時間恐非僅為二、三秒，衡情確有可
    能受處分人車輛通過之時，紅綠燈號誌剛由綠燈轉換為閃黃
    燈，而在該路口間轉變為紅燈時繼續通過，又因上揭所認證
    人林秀芳所騎乘之機車一轉變為綠燈隨即衝出，加以證人林
    秀芳所騎乘機車所停等之位置為待轉區，距離更近，因而撞
    擊證人林秀芳騎乘之機車，是無法因此推斷受處分人確有闖
    紅燈之情，故受處分人辯稱通過路口之際閃黃燈，尚非無據
    。
  4.此外，復查無其他積極證據足以證明受處分人有原處分機關
    所認定之闖紅燈違規行為，自應作對受處分人有利之認定，
    原處分機關遽就闖紅燈對受處分人為前開裁決，即難認為允
    當。
五、綜上所述，受處分人確有駕車肇事，無人受傷或死亡而未依
    規定處置逃逸之違規行為，惟原處分機關裁處受處分人就吊
    扣駕駛執照一個月部分，未載明吊扣之駕駛執照名稱，即非
    適法，又本件駕車肇事逃逸為一個違規行為，罰鍰、吊扣處
    分及施以道路交通安全講習部分無從區分，雖受處分人此部
    分異議為無理由，然原處分就此部分既有上開可議之處，本
    院自應將原處分有關肇事逃逸部分撤銷；另有關闖紅燈部分
    ，查無其他積極證據足以證明受處分人有原處分機關所認定
    之闖紅燈違規行為，受處分人此部分異議為有理由，應予撤
    銷不罰。
六、據上論斷，應依道路交通管理處罰條例第八十七條第二項，
    道路交通事件處理辦法第十九條，裁定如主文。
中    華    民    國   100    年    12    月    30    日
                  刑事第十四庭法  官  林玉蕙
上正本證明與原本無異。
如不服本裁定，應於裁定送達後5日內向本院提出抗告狀。
                              書記官  陳怡君
中    華    民    國   100    年    12    月    30    日